臺灣高等法院高雄分院民事裁定　　　　　96年度破抗字第51號
抗　告　人　甲○○
上列抗告人因宣告破產事件，對於民國96年5 月8 日臺灣高雄地
方法院95年度破字第162 號所為駁回聲請之裁定提起抗告，本院
裁定如下：
    主  文
抗告駁回。
抗告程序費用由抗告人負擔。
    理  由
一、本件聲請及抗告意旨略以：抗告人前向華泰商業銀行等債權
    銀行（各債權銀行詳如原審裁定附表所示）申辦信用卡、現
    金卡及申辦信用貸款，截至民國95年10月3 日止，共積欠本
    金、利息、遲延利息、違約金及費用總計新臺幣（下同）
    148 萬525 元，而抗告人目前之財產僅剩現金4 萬元，並受
    有父母贈與之現金16萬元及機車1 輛而已，抗告人之工作收
    入每月約2 萬6000元，本身亦患有白內障及腫瘤、抗告人之
    母親則患有糖尿病、父親亦罹有癌症及高血壓、妹妹領有殘
    障手冊，且目前在阮綜合醫院日間病房治療中，而家人龐大
    之醫療支出及一切生活費用皆由抗告人負擔，故抗告人顯已
    無力清償債務，並早自95年4 月起即無法正常繳息，遑論本
    金及費用、遲延利息、違約金等。從而，抗告人之負債顯已
    大過資產而不能清償，已符破產法第1 條、第57條及第58
    條可准予宣告破產之規定。詎原審裁定竟以抗告人所能構成
    破產財團之財產不足以支付相關破產程序費用為由，而駁回
    抗告人之聲請，實有不當，爰求予廢棄原裁定云云。
二、按破產宣告時屬於破產人之一切財產，及將來行使之財產請
    求權；及破產宣告後，破產終結前，破產人所取得之財產，
    為破產財團。破產管理人之報酬為財團費用；破產人及其家
    屬之必要生活費，視為財團費用。財團費用及財團債務，應
    先於破產債權，隨時由破產人依破產法之規定清償之。破產
    宣告後，如破產財團之財產不敷清償財團費用及財團債務時
    ，法院因破產管理人之聲請，應以裁定宣告破產終止，破產
    法第82條第1 項、第95條第1 項第3 款、同條第2 項、第97
    條、第148 條分別定有明文。另監查人報酬之數額，依破產
    法第128 條準用同法第84條之規定，由法院核定之。學者通
    說認為，監查人之報酬，屬因破產財團管理所生之費用，亦
    應適用上開破產法第95條第1 項第1 款之規定。是以，監查
    人之報酬，亦應與破產管理人之報酬先於破產債權而由破產
    財團支付之。又破產法第57條規定，債務人不能清償債務者
    ，固得宣告破產，然依上開破產法第148 條規定之旨趣，如
    債務人之財產不敷清償破產財團費用及財團債務時，即應認
    無宣告破產之實益，最高法院86年度台抗字第479 號、同院
    91年度台抗字第60號裁定意旨均可資參照。是以破產程序，
    乃債務人無力對全體債權人清償債務時，由法院介入，強制
    將債務人之全部財產依一定程序為變價及分配，使全體債權
    人得以公平受償之程序。故債務人之財產如可預見不敷清償
    破產財團費用及財團債務，致使多數債權人之普通債權無法
    獲得公平滿足，即無宣告破產之實益，而如仍進行破產程序
    ，顯與破產制度之本旨及目的有違，即不應准許。
三、經查，原審依職權向各該債權銀行查明結果，抗告人至95年
    11月間為止，共計積欠聯邦商業銀行48萬3483元、台新國際
    商業銀行5 萬4979元、中國信託商業銀行8 萬6823元、玉山
    商業銀行664 元、國泰世華商業銀行39萬4752元、台北富邦
    商業銀行30萬1859元（含本金29萬9459元及費用2400元）、
    萬泰商業銀行10萬8899元等情，此有各該債權銀行之覆函在
    卷可稽（參原審卷第43-52 頁），故依各債權銀行回覆之函
    文計算結果，抗告人積欠各債權銀行之債務合計共143 萬
    1459元之事實，堪以認定。而抗告人復自承其工作之收入有
    限，每月約僅2 萬6000元，而其得以構成破產財團之財產僅
    有現金20萬元（現轉為合作金庫銀行之本行支票，參本院卷
    第6 頁）及82年出廠之老舊機車一部（參原審卷第8 頁之行
    車執照），其價值甚低，另經原審依職權調取抗告人相關財
    產資料查明結果，抗告人於94年度除有薪資收入31萬7706元
    以外，尚無其他資產（參原審卷第35-36 頁）。則抗告人主
    張其資產顯已不能清償債務，依法即有破產之原因等情，雖
    足堪採信。
四、惟查，抗告人之必要生活費，視為財團費用，已如上述，而
    抗告人自承其每月之收入僅有2 萬6000元，惟抗告人除須負
    擔自身之必要生活費外，尚須扶養罹病之雙親及殘障之妹妹
    等事實，為抗告人所自承（原審卷第4 頁），而以95年度所
    得稅之納稅義務人及扶養親屬免稅額每人為7 萬7000元計算
    其必要生活費，則抗告人每年至少即需支出必要生活費30萬
    8000元（77,000×4） 。抗告人雖於本院改稱：其已無須再
    負擔父母及妹妹之扶養費，而改由其兄長負擔云云，惟並未
    舉證以實所說，則其上開主張無非係事後為求能准予破產之
    翻異之詞，不足採信。另本件如宣告抗告人破產，抗告人尚
    須支付破產管理人及監查人之報酬，按破產管理人及監查人
    之報酬如以訴訟實務中一般律師之酬勞計算，每人至少收費
    5 萬元，遑論破產程序尚須召開債權人會議、出售或處分資
    產、分配破產財團等，其程序較為複雜，通常歷經一年仍無
    法終結，故實務上破產管理人及監查人之報酬常遠較此一金
    額高出甚多。從而，本件如宣告抗告人破產，並以一年之破
    產程序進行期間計算，參照破產法第95條1 項第3 款及同條
    第2 項之規定，抗告人每年應支出之財團費用至少即高達40
    萬8000元以上【（77,000×4） ＋（50,000×2） ＝
    408,000 】。惟抗告人自承可構成破產財團之資產僅有現金
    20萬元及老舊機車一部，而抗告人亦自承其每月之收入中約
    有1 萬6000元可構成破產財團（本院卷第4 頁），則如以一
    年之破產程序進行期間計算，抗告人可資構成破產財團之財
    產亦僅有39萬2000元而已【200,000 元＋（1 萬6000元×12
    個月）＝39萬2000元】，故於扣除上開財團費用至少為40萬
    8000元以後，抗告人已無任何餘額可資構成破產財團，則抗
    告人主張其有破產之實益云云，顯不足採信。
五、綜上，本院依破產法第63條第2 項規定，於依職權為必要之
    調查後，認抗告人之資產於扣除其財團費用必要之支出後，
    確已無財產可資構成破產財團，即無從依破產程序清理抗告
    人之債務，故應認並無宣告抗告人破產之實益。從而，原裁
    定駁回抗告人之破產聲請，並無違誤。抗告意旨指摘原裁定
    不當，求予廢棄，並無理由，應予駁回。
據上論結，本件抗告為無理由，應依破產法第5 條，民事訴訟法
第495 條之1 第1 項、第449 條第1 項、第95條、第78條，裁定
如主文。
中　　華　　民　　國　　96　　年　　6 　　月　　7 　　日
                            民事第三庭
                                審判長法官  張國彬
                                法      官  吳登輝
                                法      官  楊富強
以上正本證明與原本無異。
本件不得再抗告。
中　　華　　民　　國　　96　　年　　6 　　月　　7 　　日
                                書  記  官  劉博文
